【裁判字號】    95,交聲,592
【裁判日期】    950913
【裁判案由】    聲明異議
【裁判全文】
臺灣臺中地方法院交通事件事裁定       95年度交聲字第592號
原處分機關  交通部公路總局臺中區監理所臺中市監理站
異  議  人
即受處分人  甲○○
上列受處分人因違反道路交通管理處罰條例案件，對於交通部公
路總局臺中區監理所臺中市監理站民國九十五年七月十一日所為
之裁決（裁監稽違字第裁六一─ＡＥＵ三四三○六五號裁決書）
，聲明異議，本院裁定如下：
    主  文
原處分撤銷。
甲○○處罰鍰新臺幣玖佰元，並記違規點數壹點。
    理  由
一、原處分機關略以：受處分人甲○○，騎乘車牌號碼ＭＥＸ－
    一八二號重型機車，於民國九十五年六月三日二十時十五分
    許，在臺北市○○路與思源街口，因轉彎未依規定使用方向
    燈之違規，為臺北市政府警察局中正第二分局員警當場攔檢
    舉發，經掣開違規通知單，受處分人依限期到案提出申訴，
    該所經查違規屬實，遂於九十五年七月十一日以裁監稽違字
    第裁六一─ＡＥＵ三四三○六五號裁決書，裁處罰鍰新臺幣
    （下同）一千八百元，逾期則依裁決書處罰主文規定裁處，
    於法並無不合等語。
二、本件受處分人甲○○則以：此路口本身有問題，承辦員警應
    實地勘查，受處分人認為實地勘查始能判定道路交通安全規
    則第一百零二條第一項第四款規定是否符合當下之情況。此
    外，受處分人之起始點乃轉角，與道路交通管理處罰條例第
    四十八條第一項第一款之規定有所不同。再者，此路口較為
    狹小，容易壓線，如硬性開單將有問題產生，請求撤銷原處
    分云云。
三、按按汽車駕駛人在變換車道前，未使用方向燈者，處新臺幣
    六百元以上一千八百元以下罰鍰。又汽車駕駛人有第四十八
    條情形者，除依原條款處罰鍰外，並記違規點數一點，道路
    交通管理處罰條例第四十八第一款、第六十三條第一項第一
    款分別定有明文。
四、經查：受處分人確有騎乘重型機車於上揭時地遭警以轉彎未
    依規定使用方向燈為由當場舉發交通違規之事實，業經證人
    即舉發之警員林國龍於本院調查時證述明確，據其證稱：九
    十五年六月三日二十時十五分許，伊在執行巡邏及取締攤販
    勤務，伊騎到汀州路三段與羅斯福路四段二四巷口，發現伊
    前方五公尺處，有一輛重型機車，車號ＭＥＸ－一八二號從
    伊的左方切過來，在伊前方加速直行，沒有使用方向燈就逕
    行左轉至思源街，於是伊就追上去攔查，整個轉彎的過程伊
    都有看到，當時並無其他車輛擋住伊視線等語（見本院卷第
    十七頁至第十九頁），而受處分人於本院調查時亦陳稱：當
    時從汀州路與羅斯福路四段二四巷口至汀州路三段與思源街
    口以及左轉思源街路段都是淨空，只有伊與警員的機車在行
    駛等語（見本院卷第十九頁），可見證人即舉發之警員林國
    龍應無可能將其他機車騎士誤認係受處分人，而受處分人於
    本院調查時先稱：伊當時沒有打方向燈等語（見本院卷第十
    七頁），嗣又改稱：伊係在汀州路與羅斯福路四段二四巷口
    時沒有打方向燈，伊以為警方是取締這個部分，但伊左轉思
    源街時有打方向燈等語（見本院卷第十八頁），惟本件北市
    警交字第ＡＥＵ三四三○六五號舉發違反道路交通管理事件
    通知單違規地點係記載「汀州思源口」，受處分人亦無誤認
    之可能，受處分人嗣後翻異前詞，顯係卸責之詞，尚難憑採
    。此外，並有臺北市政府警察局九十五年六月三日北市警交
    字第ＡＥＵ三四三○六五號舉發違反道路交通管理事件通知
    單影本、現場圖各一紙、現場照片八幀在卷可稽。再衡諸道
    路交通管理處罰條例第七條第一項規定：「道路交通管理之
    稽查、違規之紀錄，由交通勤務警察，或依法令執行交通稽
    查任務之人員執行之」，而本案執勤員警為維持交通秩序，
    依法執行職務，立場應是客觀公正，復與受處分人素不相識
    ，亦無宿怨，執勤員警應無可能故意捏造事實而違法取締，
    又執勤警員本其維護交通秩序、安全職責所為之逕行舉發，
    依照上開說明，自應受到合法、正確之推定，受處分人此部
    分之違規事實，實堪認定。本件受處分人既未提出任何對其
    有利之證據以供本院審酌、調查，本院自難據以採信。從而
    ，受處分人所辯伊左轉時有打方向燈，但只有一瞬間而已，
    就是轉彎之前切一下，伊看到後面沒有車，轉過去之後，伊
    馬上就切掉，伊是在轉彎前的機車停車等區前面的那條線打
    方向燈云云，尚非可採。綜上所述，受處分人前揭所辯並無
    足取，其於舉發通知單所載時、地確有「轉彎未依規定使用
    方向燈」之違規事實堪可認定。
五、原處分機關交通部公路總局臺中區監理所援引首揭規定，裁
    處受處分人罰鍰九百元，固非無見；惟原處分機關於裁決書
    內僅處以罰鍰，漏依同條例第六十三條第一項第一款之規定
    ，除處上開罰鍰外，並予記違規點數一點，於法自有未合。
    受處分人提起本件異議雖無理由，惟原處分既有前揭違法之
    處，自屬無可維持，應予撤銷。另由本院依首揭規定諭知受
    處分人處罰鍰九百元，並記違規點數一點。
六、據上論斷，應依道路交通管理處罰條例第八十七條第二項，
    道路交通案件處理辦法第二十條前段，裁定如主文。
中    華    民    國    95    年    9     月    13    日
                  交通法庭      法  官  余德正
以上正本證明與原本無異。
如不服本裁定應於送達後五日內向本院提出抗告狀。
                                書記官  廖日晟
中    華    民    國    95    年    9     月    13    日


司法院資訊處製作；財團法人民間司法改革基金會備份。
